【裁判字號】    88,易,191
【裁判日期】    890602
【裁判案由】    詐欺
【裁判全文】
臺灣苗栗地方法院刑事判決                       八十八年度易字第一九一號
    公  訴  人  臺灣苗栗地方法院檢察署檢察官
    被      告  戊○○
                甲○○
右列被告等因詐欺案件，經檢察官提起公訴 (八十八年度偵字第一九五號)，本院判
決如左：
    主  文
戊○○意圖為自己不法之所有，以詐術使人將本人之物交付，處有期徒刑柒月。緩刑
貳年。
甲○○無罪。
    事  實
一、戊○○明知由渠實際經營之揚明空調工程股份有限公司（下稱揚明公司），已失
    清償能力，竟意圖為自己不法之所有，於八十六年七月間，以揚明公司名義向鑫
    國空調設備股份有限公司（下稱鑫國公司）佯稱訂購水冷式冰水機一部，總價新
    台幣四十二萬元（含吊運費及試車調整技術服務費），言明簽約時交付訂金百分
    之三十，餘款於交貨時付清，並故意先行給付十二萬六千元之訂金，致鑫國公司
    負責人丙○○不疑有他而陷於錯誤，依約於同年七月十日將水冷式冰水機乙台交
    付戊○○指定位於公館鄉○○村○○路二十四號一樓之中興ＫＴＶ酒店。詎戊○○於領取中興ＫＴＶ酒店所支付之貨款後，依約本應給付鑫國公司餘款，竟拒不
    給付而隱匿無蹤，嗣經丙○○尋獲，戊○○復多方推拖，進而再逃匿無蹤，丙○○始知受騙。
二、案經鑫國公司訴請臺灣苗栗地方法院檢察署檢察官偵察起訴。
    理  由
一、訊據被告戊○○有關向告訴人公司購買水冷式冰水機一部，僅給付訂金，餘款二
    十九萬四千元迄今未給付之事實不諱．惟辯稱：伊無詐欺之故意云云。惟查右揭
    事實業據告訴人公司之代理人乙○○於偵審中指訴歷歷，而該水冷式冰水機轉賣
    中興ＫＴＶ酒店之價款，業由被告戊○○收取、兌領後，悉數用以支付其積欠公
    司員工之薪水等情，業經證人即中興ＫＴＶ之負責人江文輝到庭結證屬實，復有
    該支付貨款之支票影本三紙附卷可稽。參以揚明公司因財務困難，於八十六年十
    月間即行停業，而戊○○為該公司實際負責人，其所領取之貨款悉數用以清償其
    本身所負債務（支付積欠公司員工薪水）一節，業經被告等供承在卷；參以被告
    戊○○於告訴人公司負責人丙○○同意由其分期清償後，竟虛以應付，嗣再避不
    見面，迄今仍未支付餘款等情，足見被告戊○○於訂購時即具意圖不法所有之詐
    欺犯意甚明。本件事證明確，被告戊○○之犯行洵堪認定。
二、核被告戊○○所為，係犯刑法第三百三十九條第一項之詐欺取財罪。爰審酌被告
    犯罪之動機係因積欠員工薪資，為使員工繼續工作，而以詐取他人之金錢為手段
    、以達公司繼續經營之目的、其手段較一般詐欺罪在圖本身直接利益之惡性較輕
    及犯罪後迄今未清償被害人等一切情狀，量處如主文所示之刑，以示懲儆。末查
    被告前未曾受有期徒刑以上刑之宣告，有本院刑事被告前科紀錄表在卷可按，本
    件既屬初犯，情節亦屬輕微，經此教訓後，當知警惕而無再犯之虞，本院綜核各
    情，因認所宣告之刑以暫不執行為適當，爰併予宣告緩刑二年，以啟自新。其詐
    取所得之冰水機一部未經扣案，且非屬被告所有（屬中興ＫＴＶ酒店所有），爰
    不宣告沒收。
三、公訴意旨另以：被告甲○○係與戊○○共同基於意圖自己不法所有之犯意聯絡，
    向鑫國公司施行詐術等語。惟按犯罪事實應依證據認定之，無證據不得推定其犯
    罪事實；不能證明被告犯罪者，應諭知無罪之判決，刑事訴訟法第一百五十四條
    、第三百零一條第一項分別定有明文。公訴人認被告甲○○共犯刑法第三百三
    十九條第一項詐欺罪嫌，無非係以鑫國公司所交付之冰水機係由甲○○簽收安裝
    ，支付貨款之支票三紙中之乙紙，亦係由甲○○兌現領取為論據。惟訊據被告甲○○堅決否認有公訴意旨所載之犯行，辯稱：伊只是在揚明公司任職，負責現場
    施工安裝。其中一張支票雖係由伊領取，但錢已交給公司會計，有入公司帳等語
    ；經查揚明公司之董事長為案外人丁○○（業經公訴人為不起訴處分），董事為
    李明雯、戊○○，監察人為李林惜，並無甲○○在內，有苗栗縣政府檢具之揚明
    公司營利事業登記証影本乙紙附卷可稽；而告訴人鑫國公司之代理人乙○○亦於
    偵查中証稱：「是戊○○打（電話）到我公司，與公司簽約是戊○○：：設備規
    格、價格均是戊○○與我接洽的。交貨到公館鄉中興ＫＴＶ是戊○○叫我們送貨
    去的」等語，其中並無一語及被告甲○○。又經詢諸被告戊○○亦供稱：甲○○是我職員，他只是在現場簽收的，與本案無關等語，又說：「（中興的貨款）
    由甲○○去收，交給公司會計，錢均用在公司。：：丁○○、甲○○均去別處上
    班了，目前無聯絡」等語；與被告甲○○所辯情節核屬相符，參如上述，亦應非
    迴護之詞。足證被告甲○○既是揚明公司員工，職務為現場之安裝施工，是其之
    簽收冰水機僅為其職務上應為之行為，而其領取之貨款又已交付公司，並未供私
    人使用，是自不得僅以其所為右揭行為，逕推論與被告戊○○間必有共同施行詐
    術之犯意；此外復查無其他積極之證據，足資證明被告甲○○有如公訴意旨所指
    之上開犯行，是公訴人所指被告甲○○之詐欺取財罪嫌，尚屬不能證明，自應為
    無罪之諭知。
四、據上論斷，應依刑事訴訟法第二百九十九條第一項前段，第三百零一條第一項，
    刑法第三百三十九條第一項，第七十四條第一款，罰金罰鍰提高標準條例第一條
    前段，判決如主文。
本案經檢察官陳義忠到庭執行職務。
中      華      民      國    八十九    年      六      月      二      日
                                      臺灣苗栗地方法院刑事庭
                                          法  官  楊  台  清
右正本證明與原本無異。
如不服本判決，應於判決送達後十日內向本院提出上訴狀（應附繕本），上訴於臺灣
高等法院臺中分院。
                                          書記官  李  惠  雯
中      華      民      國    八十九    年      六      月      二      日
刑法第三百三十九條
意圖為自己或第三人不法之所有，以詐術使人將本人或第三人之物交付者，處五年以
下有期徒刑、拘役或科或併科一千元以下罰金。


司法院資訊處製作；財團法人民間司法改革基金會備份。
